【裁判字號】    99,易,57
【裁判日期】    990716
【裁判案由】    背信
【裁判全文】
臺灣士林地方法院刑事判決                99年度易字第57號
公  訴  人  臺灣士林地方法院檢察署檢察官
被      告  甲○○
選任辯護人  陳丁章律師
            李子聿律師
上列被告因背信案件，經檢察官提起公訴（97年度偵字第14272
號），本院判決如下：
    主  文
本件公訴不受理。
    理  由
一、公訴意旨略以：被告甲○○與黃○俊（民國86年7 月生，姓
    名、年籍詳卷）為同父異母之姊弟，彼等之父親黃永政唯恐
    黃○俊於其身後乏人照顧，乃以黃○俊法定代理人之身分，
    於97年5 月15日與甲○○簽訂信託契約，約定將其贈與、登
    記為黃○俊名下如起訴書附表所示之不動產（下稱系爭不動
    產）辦理信託登記予甲○○，甲○○依其受託人身分，應依
    信託契約所定義務管理系爭不動產。詎甲○○於黃永政過世
    後，竟意圖為第三人之不法利益或損害黃○俊本人之利益，
    先於97年7 月10日，將起訴書附表編號1 之建物連同車位，
    以遠低於當地之租金行情出租予乙○○，使乙○○享有以極
    低廉之租金，使用上開不動產之權利，足生損害於黃○俊本
    人；復意圖損害黃○俊本人之利益，於同年10月30日，將起
    訴書附表編號2 之不動產，連同甲○○個人於此不動產之持
    分，以830 萬元價格出售與朱又年，扣除該不動產之抵押權
    債務、土地增值稅後，黃○俊應可分得358 萬餘元，被告甲
    ○○竟悉數匯入其個人帳戶，未支付黃○俊任何日常生活費
    用，違背信託契約，足生損害於黃○俊本人，因認被告甲○
    ○涉犯刑法第342 條第1 項之背信罪嫌云云。
二、按告訴乃論之罪，告訴人於第一審辯論終結前得撤回其告訴
    ；告訴經撤回者，應諭知不受理之判決；不受理之判決，得
    不經言詞辯論為之，刑事訴訟法第238 條第1 項、第303 條
    第3 款及第307 條分別定有明文。次按刑法第324 條之規定
    ，於同法第342 條之罪準用之，直系血親、配偶、同財共居
    親屬或其他5 親等內血親或3 親等內姻親之間，犯背信罪者
    ，須告訴乃論，刑法第343 條、第324 條第2 項亦有明定，
    是5 親等內血親間犯刑法第342 條之背信罪，依上開規定，
    應屬告訴乃論之罪。又刑法第343 條之親屬間背信罪，親屬
    關係之認定，應以財產或利益直接受損害者與行為人間之法
    律關係為斷，合先敘明。
三、查本件告訴人黃○俊告訴被告甲○○涉嫌上開犯行，起訴書
    認被告甲○○係犯刑法第342 條第1 項之背信罪，而告訴人
    黃○俊與被告甲○○均為黃永政所生，為同父異母之姊弟，
    經黃○俊之法定代理人即其母丙○○供明（偵查卷一第9 頁
    ），並有黃永政生前與被告甲○○簽訂之信託契約在卷可稽
    （偵查卷一第17至21頁），堪認告訴人黃○俊與被告甲○○
    為2 親等旁系血親，依刑法第343 條準用同法第324 條第2
    項規定，本件應屬告訴乃論之罪。茲告訴人黃○俊與被告甲
    ○○達成和解，告訴人黃○俊之法定代理人丙○○並於99年
    6 月1 日撤回告訴，有臺灣高等法院98年度上字第825 號和
    解筆錄、刑事聲請撤回告訴狀附卷可徵（本院99年度易字第
    57號卷，下稱本院卷，第243 至248 頁），依前開說明，本
    件爰不經言詞辯論，逕為諭知不受理之判決。
四、告訴人黃○俊之法定代理人丙○○雖於99年6 月1 日具狀稱
    其於97年11月20日具狀提出告訴（偵查卷一第40頁），亦為
    本件告訴人，且其已於97年4 月10日與黃永政離婚，是其與
    被告甲○○並無親屬關係，其對被告甲○○告訴背信部分，
    非屬告訴乃論，不得撤回告訴云云。惟本件起訴書係指告訴
    人黃○俊之財產法益受損害，被害人為黃○俊，親屬關係之
    認定，應以行為人即被告甲○○與被害人即告訴人黃○俊間
    之法律關係為斷，業如前述，丙○○並非本件被害人，不具
    告訴人適格，縱丙○○與被告甲○○間無親屬關係，尚無從
    據以認定本件非屬告訴乃論。另丙○○於本院訊問時又稱被
    告甲○○未依上開和解筆錄交付存款，伊不想撤回告訴云云
    （本院卷第276 、277 頁），惟按撤回告訴如出自撤回告訴
    人之自由意志而為之意思表示，於其撤回告訴時，即生撤回
    之效力（最高法院93年度臺非字第133 號判決參照）。經查
    ，丙○○供承其係依和解筆錄如期撤回黃○俊之告訴等語（
    本院卷第277 頁），依卷附和解筆錄第八條約定，告訴人黃
    ○俊同意於「99年5 月31日前」具狀撤回告訴，第二條則約
    定，被告甲○○應於「99年6 月15日前」將原存於「甲○○
    受託信託財產專戶」內之款項結清返還黃○俊，可徵告訴人
    黃○俊於和解時同意在被告甲○○返還款項前，先撤回本件
    刑事告訴，足見告訴人黃○俊係出於自由意志為撤回告訴之
    意思表示，揆諸上開說明，於其撤回告訴時即生撤回之效力
    ，尚非得以被告甲○○事後未依約返還款項，即認黃○俊之
    撤回告訴不生效力，此部分應係告訴人黃○俊與被告甲○○
    間因和解筆錄所生之爭議，應循民事程序處理，附此敘明。
據上論斷，應依刑事訴訟法第303 條第3 款、第307 條，判決如
主文。
中    華    民    國    99    年    7     月    16    日
                  刑事第六庭審判長法  官  杜惠錦
                                  法  官  梁哲瑋
                                  法  官  陳美彤
以上正本證明與原本無異。
如不服本判決應於收受判決後10日內向本院提出上訴書狀，並應
應敘述具體理由。其未敘述上訴理由者，應於上訴期間屆滿後20
日內向本院補提理由書(均須按他造當事人之人數附繕本)「切勿
逕送上級法院」。
                                  書記官  吳旻玲
中    華    民    國    99    年    7     月    16    日

司法院資訊處製作；財團法人民間司法改革基金會備份。
